臺灣臺南地方法院刑事判決　　　　　　　　　　　　八十九年度交訴字第四三七號
　　公　訴　人　臺灣台南地方法院檢察署檢察官
　　被　　　告　乙○○
　　選任辯護人　鄭慶海
　　　　　　　　邱玲子
右列被告因過失致死案件，經檢察官提起公訴（八十九年度偵字第一二一六０號），
本院判決如左：
    主  文
乙○○從事業務之人，因業務上之過失致人於死，處有期徒刑肆月，如易科罰金，以
參佰元折算壹日。
    事  實
一、乙○○為瓜農平素以駕駛拼裝馬達三輪車載運西瓜四處販賣為生，駕駛為其附隨
    業務，為從事業務之人，其明知拼裝馬達三輪車未經核准領用牌照不得行駛上路
    ，竟仍於民國八十九年四月二十日深夜二十三時許，無照駕駛未懸掛號牌之拼裝
    馬達三輪車，沿台一七四線縣道由西往東方向行駛，行經該縣道林鳳營橋上時，
    其本應注意車輛行駛時，夜間應使用燈光及其馬達三輪車之車尾部警示燈應保持
    功能正常，以提醒後方來車注意，避免追撞肇事，而依當時情形，又無不能注意
    之情事，其能注意竟疏未注意該輛馬達三輪之車尾警示燈故障不亮，已無警示功
    能仍冒然行駛上路，適於同一時、地，施志勝騎駛車號ＭＷＨ─６７６號重型機
    車，沿台一七四線縣道同向自後行駛而至，施志勝本亦應注意駕駛之車前狀況，
    隨時採取必要之安全措施及機車在同一車道行駛時，後車與前車之間應保持隨時
    可以煞停之距離，其能注意亦疏未注意車前狀況且未保持隨時可以煞停之安全距
    離，致追撞同向在前之乙○○上開馬達三輪車，施志勝並因而人車倒地，受有頭
    胸腹鈍挫傷之傷害，經緊急送醫救治後，仍因多發性損傷合併內出血不治死亡。
    車禍事故發生後，乙○○即託人以電話報警，經台南縣警察局麻豆分局鳳林派出
    所員警到場處理，在警員尚不知何人為肇事車輛之駕駛人前，乙○○主動表示其
    為駕駛人並自首犯行，接受裁判。
二、案經臺灣台南地方法院檢察署檢察官相驗後自動檢舉偵查起訴。
    理  由
一、訊據被告乙○○對於右開時、地駕駛拼裝馬達三輪車遭被害人施志勝自後騎車撞
    及，致被害人施志勝死亡之事實均坦承不諱，核與目擊證人即被告乙○○之配偶
    蔡林月霞於警訊中所陳及目擊證人即被告乙○○之孫子蔡嘉育於檢察官偵訊時到
    庭陳證之情節相符，復有台南縣警察局道路交通事故調查報告表一紙、事故現場
    照片七幀在卷可資佐證，而死者施志勝係因本件車禍死亡，亦經臺灣台南地方法
    院檢察署檢察官督同法醫師相驗明確，並製有勘驗筆錄、驗斷書及相驗屍體證明
    書等附卷可憑。被告雖辯稱：伊之三輪車尾燈係遭撞及後始故障，其並無過失云
    云。惟按慢車擅自加裝輔助引擎行駛者，依汽車之拼裝車處理；拼裝車輛，未經
    核准領用牌照行駛者，處汽車所有人新台幣三千六百元以上七千二百元以下罰鍰
    ，並禁止其行駛，道路交通安全規則第一百十九條第二項、道路交通管理處罰條
    例第十二條第一項第二款分別定有明文。次按汽車（均含機車）行駛時，駕駛人
    應注意車前狀況，並隨時採取必要之安全措施；汽車在同一車道行駛時，後車與
    前車之間應保持隨時可以煞停之距離；汽車行駛時，夜間應使用燈光，道路交通
    安全規則第九十四條第三項、第一項、第一百零九條第一款亦分別規定甚明。本
    件被告乙○○明知該輛拼裝馬達三輪車未經核准領用牌照不得行駛，竟仍違規行
    駛上路，而其本身既有經考領機車駕駛執照，理亦應注意前述交通安全規則，而
    案發當時天候晴朗、柏油路面、夜間有照明、雙線道、標線清晰、有快慢車道劃
    分、路面乾燥無缺陷、道路上未有任何障礙物、視距良好、限速六十公里等情，
    亦有上述道路交通事故調查報告表載明可考，據此判斷，足見依當時狀況被告及
    被害人施志勝客觀上並無不能注意之情狀，而觀之被告所駕駛之該輛拼裝馬達三
    輪車不僅老舊且車尾警示燈處早已銹蝕脫陋不堪，有卷附之現場相片可憑，被告
    亦自承該輛三輪車已駕駛有十年多年等語明確（見臺灣台南地方法院檢察署八十
    九年度相字第六一七號相驗卷第五五頁），況該三輪車之車尾燈早已故障不亮，
    並無警示功能等情，復據證人即本件車禍現場處理員警甲○○於本院審訊時到庭
    陳證：「（問：當時情形？）當時到現場時被告的三輪車車尾燈已車繡不是撞到
    後才毀損。（提示照片）就是警訊照片第二張所指的，現場是上坡方向，三輪車
    除後方有撞及的痕跡，其餘無。我們比救護人員早到，就是照片的樣子。當時死
    者就是這樣，機車在他的左手邊。機車龍頭都壞了。據被告說又一部機車壓過被
    害人，未攔住，照明設備正常運作。到現場時車燈已無亮。電池已掉無法判斷。
    燈殼也已斷了。隔天勘驗時，車燈已生銹，是壞很久，不可能會亮。電線也壞了
    。不是正常的。電線是指接電燈的地方」等語綦詳（見本院九十年三月二十七日
    訊問筆錄），足見被告辯稱車尾燈係遭撞及後始故障云云，顯係卸責之詞，不足
    採信。而被告本應注意且能注意其車輛行駛時，夜間應使用燈光及該馬達三輪車
    之車尾部警示燈應保持功能正常，以提醒後方來車注意，避免追撞肇事，其能注
    意竟疏未注意該輛馬達三輪之車尾警示燈故障不亮，已無警示功能而仍冒然行駛
    上路，而被害人施志勝亦應注意且能注意而疏未注意車前狀況且未保持隨時可以
    煞停之安全距離，致追撞同向在前之被告乙○○上開馬達三輪車，施志勝並因而
    人車倒地不治死亡，被告及施志勝均有違前開規定之注意義務，其二人上述駕駛
    行為，顯均有過失。而被害人施志勝因未注意車前狀況且未保持隨時可以煞停之
    安全距離，雖與有過失，然仍不能因此解免被告之罪責。又被告自承為瓜農平素
    以駕駛上開馬達三輪車，載運西瓜四處販賣為生，而刑法所謂業務，係指個人基
    於其社會地位繼續反覆所執行之事務，其主要部分之業務固不待論，即完成主要
    業務所附隨之準備工作與輔助事務，亦應包括在內，從而被告平日以販賣西瓜為
    業，並駕上開馬達三輪車為其附隨業務，應堪認定被告係從事業務之人。又本件
    被害人施志勝係因此次車禍不治死亡，是被告乙○○之過失駕駛行為，與被害人
    之死亡結果間，具有相當因果關係，亦無疑義。從而，本件事證已甚明確，被告
    前揭犯行，堪以認定。
二、核被告乙○○所為，係犯刑法第二百七十六條第二項之業務過失致人於死罪，公
    訴意旨認應依同條第一項之普通過失致人於死罪處斷，容有未洽，惟起訴事實相
    同，爰依法變更起訴法條，併予敘明。又被告係無照駕車因而致人死亡，應依道
    路交通管理處罰條例第八十六條第一項規定加重其刑。另其肇事後未被有偵查權
    之公務員或機關發覺其為犯嫌前，留在事故現場向到場處理之警員自承犯行，進
    而接受裁判，此業經被告供明在卷可按，被告行為合乎自首之要件，應依刑法第
    六十二條前段減輕其刑，並依法先加後減之。爰審酌被告之品行、應負過失責任
    之程度即其非肇事主因、造成被害人死亡之結果及其犯後尚未與死者家屬達成民
    事和解等一切情狀，量處如主文所示之刑，並諭知易科罰金之折算標準，以資懲
    儆。
據上論斷，應依刑事訴訟法第二百九十九條第一項前段、第三百條，道路交通管理處
罰條例第八十六條第一項、刑法第十一條前段、第二百七十六條第二項、第六十二條
前段、第四十一條第一項前段，罰金罰鍰提高標準條例第一條前段、第二條，判決如
主文。
本案經檢察官羅瑞昌到庭執行職務。
中      華      民      國      九十一      年     一    月    十七     日
              臺灣臺南地方法院交通法庭
                                              法  官    張  瑛  宗
右正本證明與原本無異。
如不服本判決，應於判決送達後十日內，向本院提出上訴狀。
                                              書記官    廖  明  娟
中      華      民      國      九十一      年     一    月    十七     日
附錄論罪科刑法條：
刑法第二百七十六條
因過失致人於死者，處二年以下有期徒刑、拘役或二千元以下罰金。
從事業務之人，因業務上之過失犯前項之罪者，處五年以下有期徒刑或拘
役，得併科三千元以下罰金。
